【裁判字號】    98,訴,1268
【裁判日期】    980826
【裁判案由】    偽造文書等
【裁判全文】
臺灣臺北地方法院刑事判決              98年度訴字第1268號
公  訴  人  台灣台北地方法院檢察署檢察官
被      告  乙○○
                    （另案於台灣台北監獄執行中）
上列被告因偽造文書等案件，經檢察官提起公訴（98年度偵字第
13410 號），本院依簡式審判程序判決如下：
    主  文
乙○○共同行使偽造公文書，足以生損害於公眾及他人，累犯，
處有期徒刑壹年拾壹月。扣案之「台北地檢署監管科」公文貳紙
上印文共肆枚均沒收。
    事  實
一、乙○○於民國97年10月初某日，循報紙廣告向真實姓名年籍
    不詳自稱「陳先生」之成年男子（下稱陳先生）應徵工作，
    明知陳先生等人意圖行騙，仍與陳先生及其他姓名不詳之成
    年人共同基於行使偽造公文書及特種文書、僭行公務員職權
    及意圖為自己不法所有之犯意聯絡，充當車手，每向被害人
    收取一筆款項，乙○○可獲1%報酬之代價。嗣於97年10月17
    日9 時許，由一姓名不詳之女子打電話向甲○○○詐稱：有
    位陳先生代洪女申請老人低收入補助借貸3 百多萬，伊會幫
    甲○○○轉介到台灣台北地方法院處理云云，並留下台北市
    刑大偵查第七隊鄭小隊長之資料供甲○○○查證，隨後即有
    一名假冒「賴正聲檢察官」之男子（下稱A 男）打電話向甲
    ○○○詐稱：伊已經通知3 次，甲○○○均未到庭說明，再
    不到庭就要被拘押，如甲○○○要伊幫忙說，須交付新台幣
    （下同）100 萬元，但不能跟他人提起此事，事情才能辦好
    ，不會遭到拘押云云，使甲○○○陷於錯誤，隨即前往台北
    市中正區○○○路47號台灣銀行城中分行解除100 萬元定期
    存款，並於同日12時許，接獲A 男來電稱已指示「許書記官
    」在台北市○○○路○ 段29號真耶穌教會前等甲○○○見面
    交付款項，甲○○○旋往該處，經假冒「許志祥書記官」之
    乙○○出示前由姓名不詳之人所偽造之「許志祥書記官」之
    書記官證件（未扣案），甲○○○即偕同乙○○前往住處取
    得100 萬元現金，乙○○則交付偽造之「台北地檢署監管科
    」公文1 紙予甲○○○而持以行使。不久，A 男又撥打電話
    向甲○○○詐稱還要100 萬元才夠，使甲○○○再次陷於錯
    誤至銀行提錢返家，並由乙○○於同日14時許前去甲○○○
    住家樓下收取100 萬元並交付偽造之「台北地檢署監管科」
    公文1 紙而持以行使，均足以生損害於台灣台北地方法院檢
    察署、賴正聲檢察官、許志祥書記官與司法公信力。嗣甲○
    ○○查證，始知受騙，並報警查悉上情。
二、案經台北市政府警察局中正第一分局報告台灣台北地方法院
    檢察署檢察官偵查起訴。
    理  由
一、本件被告乙○○所涉係死刑、無期徒刑、最輕本刑為3 年以
    上有期徒刑或高等法院管轄第一審案件以外之罪，並於本院
    行準備程序時就被訴事實為有罪之陳述，本院合議庭依刑事
    訴訟法第273 條之1 第1 項規定，裁定改由受命法官獨任行
    簡式審判程序，先予敘明。
二、上開犯罪事實，業據被告乙○○坦承不諱，核與證人即告訴
    人甲○○○證述情節相符，復有偽造之「台北地檢署監管科
    」公文2 紙及內政部警政署刑事警察局98年2 月4 日刑紋字
    第0980010371號鑑驗書在卷可稽，堪認被告之自白與事實相
    符。本件事證明確，被告犯行洵堪認定。
三、核被告所為，係犯刑法第216 條、第211 條之行使偽造公文
    書罪、同法第216 條、第212 條行使偽造關於服務之證書罪
    、同法第158 條第1 項之僭行公務員職權罪及同法第339 條
    第1 項之詐欺取財罪。起訴書雖未明確指稱被告涉有刑法第
    216 條、第212 條行使偽造關於服務之證書罪，然起訴書犯
    罪事實欄業已載明「乙○○出示偽造之書記官證件」之犯行
    ，應認此部分犯罪業經起訴，本院自得審理。又被告所涉犯
    行使偽造關於服務之證書罪，罪名較起訴罪名為輕，未影響
    被告罪刑，對被告之防禦權並無不利，附此敘明。被告與真
    實姓名年籍不詳之陳先生、A 男等人，就上開犯行間，有犯
    意聯絡及行為分擔，為共同正犯。被告偽造公文書後復持以
    行使，其偽造之低度行為應為行使之高度行為所吸收，又偽
    造印文之行為，為偽造公文書之部分行為，均不另論罪。被
    告及其共犯於97年10月17日9 時許及14時許前不詳時間，在
    同一地點接續詐騙被害人各100 萬元，各行為之獨立性極為
    薄弱，應視為數個舉動之接續施行，合為包括之一行為予以
    評價，屬接續犯。其所犯上開各罪間，係一行為觸犯數罪名
    ，為想像競合犯，應從一重之行使偽造公文書罪處斷。被告
    前於93年間，因妨害自由案件，經台灣桃園地方法院以93年
    度壢簡字第1096號判決判處有期徒刑3 月確定，於93年12月
    30日易科罰金執行完畢，有台灣高等法院被告前案紀錄表在
    卷可按，其受有期徒刑之執行完畢後，5 年以內故意再犯本
    件有期徒刑以上之罪，為累犯，依刑法第47條第1 項之規定
    加重其刑。
四、爰審酌被告年紀輕輕，與其他共犯共同以前開手段詐騙年老
    之人辛勤一生所儲之積蓄，且假冒司法機關名義詐騙無辜守
    法之人，污衊司法機關之信用，極為可惡，其親見被害人為
    83歲高齡，仍毫無憐憫之心，將其積蓄榨取一空，所詐騙之
    金額高達200 萬元，惟坦承犯行，且提供主犯資訊，尚有悔
    意等一切情狀，量處如主文所示之刑。又本諸前述理由，本
    院認對被告乙○○科以如主文所示之刑即足收懲儆之效，檢
    察官起訴具體求刑有期徒刑2 年6 月，稍嫌過重，故量處較
    輕之刑。扣案之偽造「台北地檢署監管科」公文書2 紙，已
    對被害人行使而為被害人所有，爰就其上偽造之印文共4 枚
    ，均依刑法第219 條之規定沒收。偽造之「許志祥書記官」
    證件並未扣案，且其上是否蓋有偽造之公印文無從確認，爰
    不諭知沒收。
五、檢察官以被告因懶惰成習而犯罪，請求諭知強制工作等語，
    查被告固犯多次行使偽造公文書、詐欺取財犯行，惟尚無證
    據足認被告因懶惰成習而犯罪，且審酌其犯罪行為所造成之
    損害程度，本院認宣告如主文所示之刑，已足認與被告犯行
    之處罰相當，並無另宣告強制工作以預防矯治其社會危險性
    之必要，爰不另為強制工作之諭知，附此敘明。
據上論斷，應依刑事訴訟法第273 條之1 第1 項、第299 條第 1
項前段，刑法第28條、第216 條、第211 條、第212 條、第158
條第1 項、第339 條第1 項、第47條第1 項、第55條、第219 條
，刑法施行法第1 條之1 ，判決如主文。
本案經檢察官楊冀華到庭執行職務
中    華    民    國    98    年    8     月    26    日
                    刑事第七庭    法  官  林欣苑
上正本證明與原本無異。
如不服本判決應於收受送達後10日內向本院提出上訴書狀，並應
敘述具體理由；其未敘述上訴理由者，應於上訴期間屆滿後20日
內向本院補提理由書（均須按他造當事人之人數附繕本）「切勿
逕送上級法院」。告訴人或被害人如對於本判決不服者，應具備
理由請求檢察官上訴，其上訴期間之計算係以檢察官收受判決正
本之日期為準。
                                  書記官  劉英芬
中    華    民    國    98    年    8     月    26    日
附錄論罪法條
中華民國刑法第158條
（僭行公務員職權罪）
冒充公務員而行使其職權者，處3 年以下有期徒刑、拘役或5 百
元以下罰金。
冒充外國公務員而行使其職權者，亦同。
中華民國刑法第216條
（行使偽造變造或登載不實之文書罪）
行使第210 條至第215 條之文書者，依偽造、變造文書或登載不
實事項或使登載不實事項之規定處斷。
中華民國刑法第211條
（偽造變造公文書罪）
偽造、變造公文書，足以生損害於公眾或他人者，處1 年以上7
年以下有期徒刑。
中華民國刑法第212條
（偽造變造特種文書罪）
偽造、變造護照、旅券、免許證、特許證及關於品行、能力服務
或其他相類之證書、介紹書，足以生損害於公眾或他人者，處1
年以下有期徒刑、拘役或3 百元以下罰金。
中華民國刑法第339條
（普通詐欺罪）
意圖為自己或第三人不法之所有，以詐術使人將本人或第三人之
物交付者，處5 年以下有期徒刑、拘役或科或併科1 千元以下罰
金。
以前項方法得財產上不法之利益或使第三人得之者，亦同。
前二項之未遂犯罰之。


司法院資訊處製作；財團法人民間司法改革基金會備份。
